【裁判字號】    95,簡上,59
【裁判日期】    950818
【裁判案由】    強盜
【裁判全文】
臺灣臺北地方法院刑事判決        九十五年度簡上字第五九號
    上  訴  人
    即  被  告  乙○○
上列上訴人即被告因犯預備強盜案件，不服本院中華民國九十五
年二月二十四日九十五年度簡字第五九六號第一審刑事簡易判決
（聲請簡易判決處刑案號：九十五年度偵字第二二一九號），提
起上訴，本院管轄之第二審合議庭判決如下：
    主  文
原判決撤銷。
乙○○意圖為自己不法之所有，預備以強暴至使不能抗拒，而取
他人之物，處拘役伍拾日，如易科罰金，以銀元佰元即新臺幣
玖佰元折算壹日。緩刑貳年。扣案刀械壹把（刀刃長玖點伍公
分，刀柄長伍點捌公分）沒收。
    事  實
一、乙○○因有使用安非他命而引起之精神病症狀，未規則治療
    ，並有社交不能、無動機及行事不合邏輯等退縮行為及負性
    症狀，對外界事務之知覺理會及判斷能力明顯較普通人減弱
    ，其於此精神耗弱之狀態中，在民國九十四年五月二十日凌
    晨四時許，因缺錢花用，竟意圖為自己不法之所有，攜帶刀
    械一把（刀刃長三九點五公分，刀柄長五點八公分，單面開
    鋒，非屬槍砲彈藥刀械管制條例所列管之刀械），前往臺北
    市○○區○○路尋找適合之商店擬強盜財物，同日凌晨五時
    許，在臺北市○○路、雙和街口，伺機預備進入臺北市○○
    路一八四號「7-11」超商行搶時，經警發覺其行跡可疑，乃
    上前盤查，乙○○見狀慌忙逃逸，旋為警逮捕並當場扣得上
    開刀械一把，始查悉上情。
二、案經臺北市政府警察局萬華分局報請臺灣臺北地方法院檢察
    署檢察官偵查後聲請簡易判決處刑。
    理  由
一、上揭事實，業據被告乙○○於警詢及本院審理時供承不諱（
    見臺灣臺北地方法院檢察署九十五年度偵字第二二一九號卷
    第一二頁至第一三頁，本院卷第三八頁），並有其所攜帶之
    前開刀械一把扣案可資佐證，互核相符，堪以採信。次查，
    被告係持有重大傷病免自行部分負擔證明卡之病患，並曾因
    精神分裂症於本案行為前後至行政院國軍退除役官兵輔導委
    員會臺北榮民總醫院（下稱榮民總醫院）治療，有診斷證明
    書及全民健康保險證明卡在卷可憑，然又因其未規則治療，
    而於九十三年十二月二十三日因退縮行為及負性症狀（社交
    不能、無動機及行事不合邏輯等）至精神科門診治療，佐以
    被告於九十四年六月十日又因危險舉動（自高處跳下身體受
    傷）住進精神科病房治療，是認其於本件預備行為時之精神
    狀況應受到精神病症狀之影響，而對外界事務之知覺、理會
    及判斷能力明顯較普通人減弱，亦經榮民總醫院鑑定在案，
    有該院九十五年六月十三日北總精字第○九五○○一○九九
    八號函暨檢附之精神狀況鑑定書在卷可稽（見本院卷第二五
    頁至第二六頁），顯見被告於行為時之知覺理會及判斷能力
    顯較一般人減退，已達精神耗弱之程度。本件事證明確，被
    告犯行堪以認定，應依法論科。
二、查被告行為後，刑法業於九十四年二月二日修正公布，九十
    五年七月一日起施行。按行為後法律有變更者，適用行為時
    之法律，但行為後之法律有利於行為人者，適用最有利於行
    為人之法律，修正後刑法第二條第一項定有明文。此條規定
    係規範行為後法律變更所生新舊法律比較適用之準據法，本
    身並無新舊法比較之問題，應一律適用修正後刑法第二條第
    一項之規定，即依「從舊從輕」原則為比較。而為法律變更
    之比較時，應就罪刑有關之共犯、未遂犯、想像競合犯、牽
    連犯、連續犯、結合犯，以及累犯加重、自首減輕暨其他法
    定加減原因（如身分加減）與加減例等一切情形，綜其全部
    罪刑之結果而為比較，亦有最高法院九十五年五月二十三日
    九十五年度第八次刑事庭會議決議可供參照，準此：
  (一)本次刑法修正公布施行後，刑法第三十三條第五款已由原「
    罰金：一元以上。」，並適用罰金罰鍰提高標準條例第一條
    前段規定提高倍數，修正為「罰金：新臺幣一千元以上，以
    百元計算之。」，因屬科刑規範事項之變更，自有就修正前
    後規定比較之必要，經比較結果，修正後規定並無對被告有
    較為有利之情形，依刑法第二條第一項前段規定，本件關於
    刑法第三百二十八條第五項之法定刑罰金部分，自應適用被
    告行為時即修正前刑法第三十三條第五款規定決定其罰金部
    分之法定刑。
  (二)再原罰金罰鍰提高標準條例第二條規定亦配合刪除（九十五
    年五月十七日修正，於九十五年七月一日施行），而刑法第
    四十一條第一項前段關於易科罰金之折算標準，已由舊法之
    「得以（銀元）一元以上三元以下折算一日，易科罰金」，
    並適用原罰金罰鍰提高標準條例第二條規定提高一百倍，修
    正提高折算標準為「得以新臺幣一千元、二千元或三千元折
    算一日，易科罰金」，並不再適用原罰金罰鍰提高標準條例
    第二條規定，且刪除同項所定「因身體、教育、職業、家庭
    之關係或其他正當事由，執行顯有困難者」之條件，因屬科
    刑規範事項之變更，且折算標準為裁判時所應諭知，自有就
    修正前後規定比較之必要，經比較結果，修正後規定並無對
    被告有較為有利之情形，依刑法第二條第一項前段規定，本
    件應適用被告行為時即修正前刑法第四十一條第一項前段、
    修正前罰金罰鍰提高標準條例第二條、現行法規所定貨幣單
    位折算新臺幣條例第二條規定，諭知以銀元三百元即新臺幣
    九百元折算一日為易科罰金之折算標準。
  (三)本件被告行為後，刑法第十九條亦經修正，而被告行為時之
    心理狀態，經核已達修正前刑法第十九條第二項所定「精神
    耗弱」之程度，於本件適用修正前刑法第十九條第二項規定
    ，於被告而言並無不利之情形。
  (四)綜上，依前揭最高法院刑事庭會議決議及修正後刑法第二條
    第一項所揭示之「從舊從輕」原則，本件應適用被告行為時
    之法律即修正前刑法相關規定。
  (五)至於刑法沒收之規定，因係附屬於主刑之從刑，應依主刑所
    適用之法律，於本件亦應適用修正前刑法規定。
  (六)惟依前揭最高法院刑事庭會議決議，被告犯罪在本次刑法修
    正施行前，而於施行後宣告緩刑者，應適用修正後刑法第七
    十四條規定。
三、核被告所為，係犯刑法第三百二十八條第五項之預備強盜罪
    。被告行為時因罹患精神分裂症，心理上已達精神耗弱之程
    度，爰依修正前刑法第十九條第二項規定減輕其刑。原審判
    決以被告罪證明確，並據以論罪科刑，固非無見，惟被告既
    因適用修正前刑法第十九條第二項規定減輕其刑，原審判決
    未審酌此點而為裁判，即有未洽，上訴人以此指摘原審判決
    不當，為有理由，應由本院撤銷原審判決並自為判決。爰審
    酌被告犯罪動機、目的、方法、所生危險，其素行尚佳，及
    其犯後坦承犯行態度良好等一切情狀，量處如主文第二項所
    示之刑，並依修正前刑法相關規定，諭知易科罰金之折算標
    準。又被告前未曾受有期徒刑以上刑之宣告，有臺灣高等法
    院被告前案紀錄表在卷可稽，其因一時失慮而觸法，經此罪
    刑之宣告，應足促其警惕而無再犯之慮，本院因認所宣告之
    刑以暫不執行為適當，爰依修正後刑法第七十四條第一項第
    一款規定併予宣告緩刑二年，用啟自新。而被告行為後，未
    再犯罪，有臺灣高等法院被告前案紀錄表在卷可稽，其輔佐
    人即其父甲○○於審理時並陳稱被告現在其監護下持續服藥
    治療，參以被告於本院審理期間，其意識尚稱清楚，且能正
    常應對本院之詢問，本院認被告尚無另接受精神治療或監護
    處分之必要，附此敘明。至扣案之刀械壹把（刀刃長三九點
    五公分，刀柄長五點八公分，單面開鋒），雖非屬槍砲彈藥
    刀械管制條例所列管之違禁刀械，惟係被告所有供預備強盜
    所用之物，爰依修正前刑法第三十八條第一項第二款規定，
    併予宣告沒收。
據上論斷，應依刑事訴訟法第四百五十五條之一第一項、第三項
、第三百六十九條第一項前段、第三百六十四條、第二百九十九
條第一項前段，刑法第二條第一項前段、第三百二十八條第五項
、第七十四條第一項第一款、修正前刑法第十九條第二項、第四
十一條第一項前段、第三十八條第一項第二款，罰金罰鍰提高標
準條例第一條前段、修正前罰金罰鍰提高標準條例第二條，現行
法規所定貨幣單位折算新臺幣條例第二條，判決如主文。
本案經檢察官李建論到庭執行職務。
中    華    民    國  九十五  年    八    月   十八   日
                  刑事第十一庭審判長法  官  劉方慈
                                    法  官  林庚棟
                                    法  官  陳正昇
以上正本證明與原本無異。
本件不得上訴。
                                    書記官  陳豪達
中    華    民    國  九十五  年    八    月   十八   日


司法院資訊處製作；財團法人民間司法改革基金會備份。
